【裁判字號】    94,交聲,2097
【裁判日期】    950310
【裁判案由】    交管條例聲異
【裁判全文】
臺灣板橋地方法院交通事件裁定  94年度交聲字第2097號
原處分機關  臺北市交通事件裁決所
異  議  人
即受處分人  甲○○
上列受處分人因違反道路交通管理處罰條例案件，對於臺北市交
通事件裁決所民國九十四年十月二十七日北市裁三字第裁22-AEB
159755號所為之裁決處分（原舉發案號：臺北市政府警察局九十
四年十月三日北市警交字第AEB159755 號），聲明異議，本院裁
定如下：
    主  文
異議駁回。
    理  由
一、原處分意旨略以：異議人即受處分人甲○○未考領重型機器
    腳踏車駕駛執照，於民國九十四年十月三日十七時五十分許
    ，酒後持小型車駕駛執照，駕駛自有車牌號碼FVC －999 重
    型機車，行經臺北市○○路，經警攔停對其實施呼氣酒精濃
    度檢測結果，測得呼氣所含酒精濃度為每公升○‧四四毫克
    ，舉發「酒精濃度超過規定標準」之違規，俟其到案時原處
    分機關經查異議人並無領有重型機車駕照，是依道路交通管
    理處罰條例第三十五條第一項第一款及第二十二條第一項第
    四款規定，合併裁處罰鍰共新臺幣（下同）三萬一千八百元
    整，並吊扣駕駛執照十二個月等語。
二、異議意旨略以：異議人固於九十四年十月三日十七時五十分
    許，駕駛自有FVC-999 重機車，行經北市○○路，經測試檢
    定酒精濃度超過標準，然異議人當時係無機車駕照酒後騎乘
    重機車酒測超逾規定標準，違規罰鍰部分，亦於十月五日依
    規定繳納完竣，惟臺北市交通裁決所另曲解道路交通管理處
    罰條例第二十二條第一項第四款規定，而誤引道路交通管理
    處罰條例第三十五條第一項第一款吊扣異議人小型汽車駕照
    ，查本人係騎乘重型機車違反道路交通管理處罰條例第三十
    五條第一項第一款，又依其裁罰基準依據適用（違規日為九
    十一年九月一日以後之案件）所列機器腳踏車與汽車之罰鍰
    標準，需依汽車與機車分別處理，可顯見本案之標的並不相
    同，異議人之違規行為應屬無照酒駕除罰鍰外，實無係爭車
    輛之駕駛執照可供查扣，再查違反道路交通管理處罰條例第
    二十二條第一項第四款除罰鍰外並正面表列備註禁止其駕駛
    ，再無他項表列事項，據此反面解釋顯見持汽車駕照並不能
    駕駛機踏車，故臺北市交通事件裁決所係屬擴大解釋及侵權
    ，從而臺北市交通事件裁決所吊扣異議人之汽車價駛執照，
    實於法無據且屬不當云云，為此聲明異議。
三、按汽車駕駛人，駕駛汽車經測試檢定有酒精濃度超過規定標
    準者，處一萬五千元以上六萬元以下罰鍰，並當場移置保管
    其車輛及吊扣其駕駛執照一年，道路交通管理處罰條例第三
    十五條第一項第一款定有明文。次按汽車駕駛人駕駛汽車經
    測試檢定酒精濃度超過規定標準者，依違反道路交通管理事
    件統一裁罰基準表之規定，根據行為人：（一）所駕駛汽車
    之種類（機器腳踏車、小型車、大型車）；（二）經測試檢
    定出之酒精濃度；及（三）有無在應到案日期前到案等三項
    因素，決定對行為人所處罰鍰之數額；如行為人係駕駛機器
    腳踏車，經測試檢定其吐氣所含酒精濃度超過每公升○‧四
    亳克以上未滿○‧五五毫克或血液中酒精濃度超過百分之○
    ‧○八以上未滿○‧一一者，而在應到案日期前到案聽候裁
    決或繳納罰鍰者，應對該行為人處以三萬元之罰鍰，並當場
    移置保管其車輛及吊扣其駕駛執照一年。再按持小型車駕駛
    執照，駕駛重型機器腳踏車者處一千八百元以上三千六百元
    以下罰鍰，道路交通管理處罰條例第二十二條第一項第四款
    亦有明文。末按道路交通管理處罰條例第六十八條規定汽車
    駕駛人，因違反同條例及道路交通安全規則之規定，受吊扣
    或吊銷駕駛執照處分時，吊扣或吊銷其持有各級車類之駕駛
    執照。
四、經查：
  (1)異議人即受處分人甲○○於民國九十四年十月三日十七時五
    十分許，於飲酒後，騎乘車號FCV-999 號重型機車，行經臺
    北市○○路時，適為執行勤務之臺北市政府警察局萬華分局
    莒光派出所警員攔檢，經測試檢定受處分人飲酒後之吐氣所
    含酒精濃度為每公升○．四四毫克，並當場以受處分人違反
    道路交通管理處罰條例第三十五條第一項第一款規定掣單舉
    發，並當場移置保管其車輛（另受處分人同時亦違反同條例
    第二十二條第一項第四款持小型汽車駕照駕駛重型機器腳踏
    車之規定，俟其到案時原處分機關另行查明並裁決在案，附
    此敘明），受處分人並於九十四年十月五日就遭舉發酒駕違
    規部分到案接受裁決，經原處分機關於同日依同條例上開規
    定及違反道路交通管理事件統一裁罰基準表合併裁處受處分
    人共計三萬一千八百元，並吊扣駕駛執照十二個月，受處分
    人遂依該裁決於同日繳納罰鍰結案。
  (2)異議人於繳納罰鍰並於裁決書自同年十一月三日寄存於板橋
    民族路郵局後之二十日內（即九十四年十一月二十三日）向
    原處分機關提出異議，並於異議狀中對於酒後駕車一事並不
    爭執，且異議人尚對其無照駕駛部分，坦承確無機車駕駛執
    照，惟質疑其係騎乘機車違規，何以吊扣其汽車駕照一事，
    認係原處分機關違法擴大解釋而吊扣其小型汽車駕照。然查
    ，吊扣駕駛執照之目的並非僅為處罰違反道路交通管理事件
    之行為人而已，尚有以暫時禁止行為人於道路上駕駛，以免
    其短期內再犯之用意，此亦為道路交通管理處罰條例第六十
    八條規定之立法目的，而依道路交通管理處罰條例第二十二
    條第一項第四款之規定，持小型汽車駕駛執照固不得騎乘重
    型機車，惟倘駕駛人並無重型機車駕駛執照，僅持有小型汽
    車駕駛執照騎乘重型機車，違規酒醉駕車而應吊扣其駕駛執
    照時，僅能吊扣其重型機車駕駛執照，而不能吊扣其小型汽
    車駕駛執照，駕駛人非但無照可供吊扣，甚且得持小型汽車
    駕駛執照繼續於道路上行駛，仍有再犯之虞，如此顯然無從
    達到立法目的。是本件異議人持有小型汽車駕駛執照，雖係
    騎乘重型機車違規酒醉駕車遭舉發，然揆諸道路交通管理處
    罰條例第六十八條之規定及其立法目的，其持有之小型汽車
    駕駛執照仍應予吊扣，始能達到吊扣駕照之規範目的甚明。
  (3)按汽車駕駛人，因違反本條例及道路交通安全規則之規定，
    受吊扣或吊銷駕駛執照處分時，吊扣或吊銷其持有各級車類
    之駕駛執照，同條例第六十八條定有明文，又依該條例第三
    十五條第一項規定即應吊扣違規人駕駛執照，原處分機關據
    之對異議人所有汽車駕駛執照執行吊扣，於法並無不合。從
    而，原處分機關依據道路交通管理處罰條例第二十二條第一
    項第四款、第三十五條第一項第一款規定，合併裁處異議人
    罰鍰新臺幣三萬一千八百元，並吊扣其駕駛執照十二個月即
    一年，無何違誤，量罰亦屬妥適，應予維持，本件異議為無
    理由，應予駁回。
據上論斷，應依道路交通案件處理辦法第十九條，裁定如主文。
中    華    民    國    95    年    3     月    10    日
                   ?瘜q法庭  法?官 王偉光
以上正本證明與原本無異
如不服本裁定應於送達後5日內向本院提出抗告狀
                              書記官  陳怡君
中    華    民    國    95    年    3     月    13    日


司法院資訊處製作；財團法人民間司法改革基金會備份。
